臺灣宜蘭地方法院刑事判決　　　　　　　　　　　　　　九十一年度易字第八七號
　　公　訴　人　臺灣宜蘭地方法院檢察署檢察官
　　被　　　告　乙○○
右列被告因恐嚇取財等案件，經檢察官提起公訴（九十一年度偵字第四五九號），本
院判決如左：
    主    文
乙○○意圖為自己不法之所有，以恐嚇使人將本人之物交付，未遂，累犯，處有期徒
刑肆月，如易科罰金以參佰元折算壹日；又依法逮捕之人脫逃，未遂，累犯，處有期
徒刑參月，如易科罰金以參佰元折算壹日。應執行有期徒刑陸月，如易科罰金以參佰
元折算壹日。
    事    實
一、乙○○曾因搶奪、竊盜案件分別經法院判處有期徒刑十月及一年確定，並經更定
    應執行之刑為一年八月，於民國八十五年四月十二日入監，於八十六年六月十九
    日縮短刑期執行完畢出監。嗣又因搶奪及竊盜案件，各經法院判處有期徒刑一年
    二月，應執行有期徒刑二年二月，並於八十八年十一月八日送監執行，而於九十
    年七月八日執行完畢。猶不知悔改，前因與其弟黃志明及同居人甲○為如何分家
    產之事迭有爭執未得解決，於九十一年二月八日凌晨一時許，竟意圖為自己不法
    之所有，在其位於台北縣新莊市○○路二八五號一樓居處，打電話予其弟及同居
    人甲○位於宜蘭縣礁溪鄉○○路六十七號之處所原擬商量如何分取家產之事，惟
    乙○○與甲○再度爭執後，竟以：「如果不給我五十萬元要殺你全家」等語恐嚇
    甲○，致甲○心生畏懼，遂與乙○○約定至宜蘭縣礁溪鄉○○路六十七號之處所
    ，交付現金新臺幣（下同）三萬元。經甲○以電話報警，乙○○遂於尚未得手之
    際，即為據報趕至現場之警察當場逮捕。嗣乙○○於同日凌晨五時四十五分許，
    為警依法逮捕後，為依法逮捕之人，在宜蘭縣警察局礁溪分局礁溪派出所辦公室
    內，趁警員未注意之際，趁機奪門而出，沿宜蘭縣礁溪鄉○○路往德陽路十七巷
    後方死巷逃逸，惟迅即為自後追至之警察在該巷子內捕獲，乙○○因而脫逃未遂
    。
二、案經宜蘭縣警察局礁溪分局報請台灣宜蘭地方法院檢察署檢察官偵查起訴。
    理    由
一、訊據被告乙○○對於右揭恐嚇取財未遂部分之犯罪事實坦承不諱，核與被害人甲
    ○於警訊及本院審理時指訴情節大致相符。復有被害人甲○所提之錄音帶一卷（
    並經本院勘驗後，製有勘驗譯文一紙在卷可稽）、現金三萬元（已經被害人書立
    贓物認領保管單一紙後領回）扣案可資參照，被告此部分之自白，核與事實相符
    。至對於右揭脫逃未遂部分之犯罪事實，坦承確於右揭時間，自派出所中趁警員
    未注意之際，趁機奪門而出之事實，此並有證人即查獲被告之警員簡文進於本院
    調查時供述明確。惟被告乙○○另辯稱：是因為警察刑求我，所以我才逃出去等
    語。查被告乙○○於受警逮捕，並經本院裁定羈押入所時，確有左眼瘀青之情形
    ，有台灣宜蘭看守所九十一年二月二十日函及所附之健康檢查表影本一紙在卷可
    稽，然依被告乙○○於本院調查時供稱：警員打伊頭部、胸部、腳部及嘴巴等處
    ，核與前揭健康檢查表影本所示之受傷部分有所不同，且證人簡文進於本院調查
    時否認有何刑求之事，並證稱：因他當時不服我們的制止，所以逮捕時將他制服
    ，傷口應是那時逮捕時受傷的等語，足徵被告辯稱係遭刑求而脫逃等語，尚不足
    採。是綜上事證，被告犯行，洵堪認定。
二、按脫逃罪須以不法脫離公力監督範圍之外始為既遂，若雖逸出監禁場所或仍在警
    員追呼中即捕獲，仍應以未遂論，有最高法院十八年上字第五五九號判例、四十
    五年台上字第三五八號裁判要旨可資參照。核被告意圖為自己不法之所有，以恐
    嚇之言詞使被害人甲○交付財物而未遂之行為，核犯刑法第三百四十六條第一項
    、第三項之恐嚇取財未遂。又被告為依法逮捕之現行犯，竟自派出所奪門而出，
    惟迅即為自後追至之警察在該巷子內捕獲，核犯刑法第一百六十一條第四項、第
    一項之脫逃未遂罪。被告所犯二罪均已著手而不遂，均應依刑法第二十六條前段
    減輕其刑。又被告有前揭事實欄所指之犯罪科刑及執行情形，其於五年內再犯本
    件有期徒刑以上之罪，為累犯，應依法加重其刑，並先加後減之。被告所犯上開
    恐嚇取財未遂及脫逃未遂二罪間，犯意各別，罪名互異，應分論併罰。爰審酌被
    告恐嚇取財及脫逃之犯罪動機、目的、手段、所得利益、犯罪後之態度等一切情
    狀，分別量處如主文所示之刑，並定其應執行之刑，並諭知易科罰金之折算標準
    ，以資懲儆。
據上論斷，應依刑事訴訟法第二百九十九條第一項前段，刑法第三百四十六條第三項
、第一項、第一百六十一條第四項、第一項、第二十六條前段、第四十一條第一項前
段、第四十七條、第四十一條第一項前段、第五十一條第五款，罰金罰鍰提高標準條
例第一條前段、第二條，判決如主文。
中    華    民    國    九    十    一    年      四      月     一     日
                                  臺灣宜蘭地方法院刑事第二庭
                                              法  官  郭  淑  珍
右正本證明與原本無異。
如不服本判決，應於判決送達後十日內向本院提出上訴狀( 應附繕本 )。
                                              書記官  李  明  威
中    華    民    國    九    十    一    年      四      月     三     日
附錄本案論罪科刑法條全文。
刑法第三百四十六條：
意圖為自己或第三人不法之所有，以恐嚇使人將本人或第三人之物交付者，處六月以
上五年以下有期徒刑，得併科一千元以下罰金。
以前項方法得財產上不法之利益，或使第三人得之者，亦同。
前二項之未遂犯罰之。
刑法第一百六十一條：
依法逮捕、拘禁之人脫逃者，處一年以下有期徒刑。
損壞拘禁處所械具或以強暴脅迫犯前項之罪者，處五年以下有期徒刑。
聚眾以強暴脅迫犯第一項之罪者，在場助勢之人，處三年以上十年以下有期徒刑，首
謀及下手實施強暴脅迫者，處五年以上有期徒刑。
前三項之未遂犯，罰之。
